【裁判字號】    97,台上,3443
【裁判日期】    970724
【裁判案由】    違反毒品危害防制條例
【裁判全文】
最高法院刑事判決            九十七年度台上字第三四四三號
上  訴  人  甲○○
            乙○○
共      同
選任辯護人  陳煥生律師
            魏君婷律師
上列上訴人等因違反毒品危害防制條例案件，不服台灣高等法院
台中分院中華民國九十七年五月七日第二審判決（九十七年度上
訴字第二九三號，起訴案號：台灣彰化地方法院檢察署九十六年
度偵字第一○七二號），提起上訴，本院判決如下：
    主  文
上訴駁回。
    理  由
按刑事訴訟法第三百七十七條規定，上訴於第三審法院，非以判
決違背法令為理由，不得為之。是提起第三審上訴，應以原判決
違背法令為理由，係屬法定要件。如果上訴理由書狀並未依據卷
內訴訟資料，具體指摘原判決不適用何種法則或如何適用不當，
或所指摘原判決違法情事，顯與法律規定得為第三審上訴理由之
違法情形，不相適合時，均應認其上訴為違背法律上之程式，予
以駁回。本件原判決撤銷第一審不當之判決，改判論處上訴人甲
○○、乙○○共同製造第三級毒品罪刑，已詳敘認定犯罪事實之
依據及憑以認定之理由，並對上訴人等否認犯罪之辯詞，如何不
足採信，均已依據卷內資料予以指駁及說明，從形式上觀察，並
無任何違背法令之處。查所謂製造毒品，係指將毒品原料，以人
為加工方法使原有之素料成為新品劑；或就原有素料添加其他物
質，經加工調劑，製成一定劑型或劑量之成品之謂。案外人李肆
清提供「硝甲西泮」原料、模具等物，由甲○○依比例調配攪拌
，加入酒精，烘乾磨粉，再由乙○○打錠、包裝、噴字、裝箱，
均屬製造「一粒眠」之一貫流程。上訴人等以自己犯罪之意思而
參與製造第三級毒品犯罪構成要件之行為，豈有不知之理，自屬
共同正犯無疑，非僅止於幫助犯，縱上訴人等僅分擔其中某一部
分行為，仍應對於全部所發生之結果，共同負責，原判決以共同
正犯論處，自無細分每一製造過程時間之必要。又集合犯屬實質
上一罪，應依最後行為時之法律處斷。甲○○、李肆清自民國九
十五年一月底某日起，乙○○自同年八月底、九月初起，迄九十
六年一月二十六日為警查獲止，基於製造第三級毒品之概括犯意
，在密接時間地點，反覆、持續製造「一粒眠」之集合犯行為，
原判決論以毒品危害防制條例第四條第三項之製造第三級毒品罪
，適用法則，亦無不合。再查行政院於九十五年八月八日以院台
法字第○九五○○三四八九二號公告修正「毒品之分級及品項」
部分分級及品項，刪除原屬附表4 第四級毒品編號44號「硝甲西
泮」（Nimetazepam），將之改列為附表3第三級毒品編號23號，
並於同日生效，上訴人等之製造行為，橫跨其間，自逕依第三級
毒品論處，且此為事實變更，並非法律變更，原判決未依刑法第
二條第一項規定為法律變更之比較適用，仍無不合。末查刑法第
五十九條之酌量減輕其刑，必須犯罪另有其特殊之原因與環境等
等，在客觀上足以引起一般同情，認為即予宣告法定最低刑期，
猶嫌過重者，始有其適用，屬法院得依職權自由裁量之事項。至
於犯罪情節或家庭狀況，僅可為法定刑內從輕科刑之標準，不得
據為酌量減輕之理由。原審審酌上訴人等製造毒品牟利，數量龐
大、獲利甚豐，戕害國民健康至鉅，危害社會治安匪淺，並無情
堪憫恕情形，而未予酌減其刑，尤無不法。上訴意旨，並未依據
卷內資料，具體指摘原判決如何違背法令，置原判決之論敘於不
顧，徒執陳詞，對原審採證認事量刑職權之適法行使，任意爭執
，難謂已符合首揭法定上訴要件，其上訴違背法律上之程式，應
予駁回。另本院為法律審，不調查事實，上訴人等於上訴本院後
提出白色「一粒眠」包裝上蓋有有效日期30/06/2008之戳印，指
稱其等係在二○○八年六月三十日以前製造「一粒眠」云云，非
但與卷附扣案之「一粒眠」為橘色、綠色者不同，且上訴人等既
係非法製造毒品，其包裝上烙印之有效日期，未必屬實，此等事
實上之爭辯，本院無從審酌，併予敘明。
據上論結，應依刑事訴訟法第三百九十五條前段，判決如主文。
中    華    民    國  九十七  年    七    月  二十四  日
                      最高法院刑事第十一庭
                          審判長法官  花  滿  堂
                                法官  黃  正  興
                                法官  陳  東  誥
                                法官  林  錦  芳
                                法官  孫  增  同
      本件正本證明與原本無異
                                      書  記  官
中    華    民    國  九十七  年    七    月  二十九  日
                                                Ａ


司法院資訊處製作；財團法人民間司法改革基金會備份。
